【裁判字號】    97,交易,451
【裁判日期】    970930
【裁判案由】    過失傷害
【裁判全文】
臺灣臺北地方法院刑事判決             97年度交易字第451號
公  訴  人  臺灣臺北地方法院檢察署檢察官
被      告  甲○○
上列被告因過失傷害案件，經檢察官提起公訴（97年度調偵字第
689號），本院判決如下：
    主  文
甲○○因過失傷害人，處拘役伍拾日，如易科罰金，以新台幣壹
仟元折算壹日。
    事  實
一、甲○○於民國96年10月22日上午9時30分許，駕駛車牌號碼
    8436-DU號自小客車沿臺北市中山區○○○路東往西方向行
    駛，並行經民權東路與林森北路交岔路口，甲○○本應注意
    汽車行駛至交岔路口右轉彎時，應距交岔路口30公尺前顯示
    方向燈或手勢、注意車後來車之動態，且讓直行車先行，依
    當時客觀情形亦無不能注意情事，竟疏於注意、率而向右偏
    轉欲進入林森北路轉而向北行駛，適有乙○○駕乘車牌號碼
    BGL-763號重型機車亦沿臺北市中山區○○○路東往西方向
    行駛，並欲穿越民權東路與林森北路交岔路口繼續直行民權
    東路，因而閃避不及，撞及甲○○所駕駛上開自小客車右後
    側車體後人車倒地，受有頸椎損傷、頭部外傷合併腦挫傷、
    左肩挫傷、身體多處表淺損傷、磨損或擦傷之傷害，甲○○
    旋於臺北市政府警察局中山分局交通分隊員警楊啟華獲報到
    場處理時當場承認為肇事人，而於犯罪被發覺前，自首而接
    受裁判。
二、案經乙○○訴由臺北市政府警察局中山分局報告臺灣臺北地
    方法院檢察署檢察官偵查起訴。
    理  由
一、證據能力之判斷：
    (一)查本件被告甲○○所為不利於己之陳述，並無出於強暴、
      脅迫、利誘、詐欺、疲勞訊問、違法羈押或其他不正之方
      法，亦非違反法定障礙事由經過期間不得訊問或告知義務
      之規定而為，依刑事訴訟法第156條第1項、第158條之2規
      定，應認其有證據能力。
    (二)證人乙○○於審判外之陳述及其他審判外蒐集取得之供述
      證據，檢察官、被告於本院調查證據時，並未於言詞辯論
      終結前聲明異議，本院審酌該等供述證據作成時之情況，
      認為適當，且亦無其他違背法定程序而取證之情形，依刑
      事訴訟法第159條之5規定、第158條之4反面解釋，自有證
      據能力。
    (三)再查，本件資以認定被告犯罪事實之非供述證據（詳見後
      述），均無違反法定程序而取得之情形，依刑事訴訟法第
      158條之4反面規定，自有證據能力。
二、上揭犯罪事實，業據被告甲○○於本院審理時坦承不諱，核
    與證人即告訴人乙○○就有關被害經過之證述內容相符，並
    有卷附車籍查詢基本資料詳細畫面列印報表、道路交通事故
    現場圖、道路交通事故調查報告表(一)、(二)、臺北市政府警察
    局中山分局交通分隊道路交通事故當事人登記聯單、道路交
    通事故補充資料表、臺北市政府警察局交通警察大隊道路交
    通事故初步分析研判表、告訴人乙○○之馬偕紀念醫院臺北
    院區甲種診斷證明書、臺北市○○○○○道路交通事故肇事
    人自首情形記錄表各1紙、現場及車損照片20幀可資佐證，
    至被告於警詢（交通事故談話紀錄表）及本院審理時雖另辯
    稱伊有察看右側無來車後駛行右轉云云，然查：被告前於警
    詢及本院審理時亦坦認：伊轉彎後聽到碰一聲，才知道發生
    車禍等語（見偵卷第8頁、本院97年9月18日審判筆錄），況
    依卷附道路交通事故現場圖所示，被告所駕駛車牌號碼8436
    -DU號自小客車與告訴人所駕乘車牌號碼BGL-763號重型機車
    碰撞地點係在民權東路側施工區前方接近林森北路處，明顯
    向右偏離告訴人原來直行民權東路之行駛方向，又依現場照
    片所示，被告供稱伊所駕自小客車遭告訴人所騎乘之重型機
    車撞及部位亦無何明顯撞擊刮傷痕跡，顯見告訴人駕乘之上
    開重型機車並非高速行駛、且已有閃避被告所駕自小客車而
    被迫向右偏轉之情形，嗣後因無法完成閃避始撞擊被告所駕
    自小客車致人車倒地甚明，被告對此自無何不能注意之情形
    可言，被告辯稱伊察看右側無來車始行右轉云云，顯非可採
    ，且被告嗣於本院審理時亦坦認伊沒有多點時間看後照鏡，
    注意確認後再右轉，確有過失等語（同上審判筆錄），核與
    前揭臺北市政府警察局交通警察大隊道路交通事故初步分析
    研判表相符，綜上所述，堪信被告自白與事實相符。按汽車
    行駛至交岔路口右轉彎時，應距交岔路口30公尺前顯示方向
    燈或手勢，且讓直行車先行，道路交通安全規則第102條第1
    項第4款、第7款定有明文，由上開規定可知，汽車行駛至交
    岔路口右轉彎，駕駛人亦負有注意車後來車動態之義務，依
    當時客觀情形，被告並非不能注意，竟疏未注意車後來車之
    動態，且讓直行車先行，其有過失甚明，且告訴人乙○○所
    受傷害係因被告上開過失行為所致，是告訴人所受傷害與被
    告之過失行為間亦有相當因果關係，綜上所述，本件事證明
    確，被告犯行堪以認定，應依法論科。
三、核被告所為，係犯刑法第284條第1項前段之過失傷害罪。被
    告於車禍發生後，於職司偵查犯罪機關未發覺其業務過失傷
    害犯行之前，即向到場處理之臺北市政府警察局交通大隊中
    山交通分隊員警楊啟華承認為肇事人，有臺北市○○○○○
    道路交通事故肇事人自首情形紀錄表在卷可按，被告為對於
    未發覺之犯罪自首而接受裁判，爰依刑法第62條前段規定減
    輕其刑；茲審酌被告並無前科，素行良好，有臺灣高等法院
    被告前案紀錄表在卷可稽，另斟酌被告過失程度、告訴人所
    受傷害程度、被告嗣後坦承犯行，然並未賠償告訴人損害致
    和解無法成立，其犯後態度等一切情狀，量處如主文所示之
    刑，並諭知易科罰金之折算標準。
據上論斷，應依刑事訴訟法第299條第1項前段，刑法第284條第1
項前段、第62條前段、第41條第1項前段，刑法施行法第1條之1
，判決如主文。
本案經檢察官黃兆揚到庭執行職務
中    華    民    國    97    年    9     月    30    日
                  交通法庭    法  官  張永宏
以上正本證明與原本無異。
如不服本判決應於送達後10日內向本院提出上訴狀。
中    華    民    國    97    年    9     月    30    日
                              書記官  江虹儀
附錄本案論罪科刑法條全文：
中華民國刑法第284條
因過失傷害人者，處六月以下有期徒刑、拘役或五百元以下罰金
，致重傷者，處一年以下有期徒刑、拘役或五百元以下罰金。
從事業務之人，因業務上之過失傷害人者，處一年以下有期徒刑
、拘役或一千元以下罰金，致重傷者，處三年以下有期徒刑、拘
役或二千元以下罰金。


司法院資訊處製作；財團法人民間司法改革基金會備份。
